【裁判字號】    99,易緝,180
【裁判日期】    991231
【裁判案由】    毒品危害防制條例
【裁判全文】
臺灣板橋地方法院刑事判決             99年度易緝字第180號
公  訴  人  臺灣板橋地方法院檢察署檢察官
被      告  黃金龍
上列被告因違反毒品危害防制條例案件，經檢察官提起公訴（98
年度毒偵字第3045、3228號），因被告於本院準備程序中就被訴
事實為有罪之陳述，本院告知被告簡式審判程序之旨，並聽取當
事人之意見後，由本院裁定改依簡式審判程序進行，判決如下：
    主  文
黃金龍施用第二級毒品，累犯，處有期徒刑柒月；扣案之第二級
毒品甲基安非他命壹包（驗餘淨重零點零陸壹柒公克）、甲基安
非他命殘渣袋壹個（內含甲基安非他命殘渣，量微無法秤重）均
沒收銷燬，包裹上開甲基安非他命之包裝袋壹個、吸食器壹組均
沒收。又施用第二級毒品，累犯，處有期徒刑柒月；扣案之第二
級毒品甲基安非他命壹包（驗餘淨重零點壹貳柒捌公克）沒收銷
燬，包裹上開甲基安非他命之包裝袋壹個沒收。應執行有期徒刑
壹年；扣案之第二級毒品甲基安非他命貳包（合計驗餘淨重零點
壹捌玖伍公克）、甲基安非他命殘渣袋壹個（內含甲基安非他命
殘渣，量微無法秤重）均沒收銷燬，包裹上開甲基安非他命之包
裝袋貳個、吸食器壹組均沒收。
    事  實
一、黃金龍前因違反麻醉藥品管理條例案件，其中非法吸用化學
    合成麻醉藥品部分，經臺灣士林地方法院以86年度訴字第35
    6 號判決判處有期徒刑7 月確定，非法販賣化學合成麻醉藥
    品部分，經臺灣高等法院以86年度上訴字第4933號判決判處
    有期徒刑5 年6 月，經最高法院87年度臺上字第1504號判決
    駁回上訴確定；上開2 罪經臺灣高等法院以87年度聲字第76
    3 號裁定定應執行有期徒刑5 年10月確定，於89年5 月10日
    縮短刑期假釋出監，假釋期間付保護管束，嗣經撤銷假釋，
    執行殘刑有期徒刑2 年7 月又11日，嗣於94年9 月11日縮刑
    期滿執行完畢（於本案構成累犯）；又因施用毒品案件，經
    臺灣基隆地方法院以91年度毒聲字第482 號裁定送觀察、勒
    戒後，認有繼續施用毒品傾向，復經該院以91年度毒聲字第
    84 0號裁定令入戒治處所施以強制戒治，於92年4 月17日停
    止戒治釋放出所，於92年9 月10日保護管束期滿，並經臺灣
    基隆地方法院檢察署檢察官以92年度戒毒偵字第65號為不起
    訴處分確定；復於上開強制戒治執行完畢後5 年內之97、98
    年間，(一)因施用毒品案件，經本院以97年度訴字第1340號判
    決分別判處有期徒刑8 月、6 月，應執行有期徒刑1 年，嗣
    經臺灣高等法院以98年度上訴字第1586號判決駁回上訴確定
    ；(二)又因施用毒品案件，經臺灣士林地方法院以97年度訴字
    第674 號判決分別判處有期徒刑5 月、5 月、7 月，應執行
    有期徒刑1 年3 月，嗣經臺灣高等法院以98年度上訴字第14
    49號判決駁回上訴確定；(三)再因施用毒品案件，經臺灣士林
    地方法院以97年度審訴字第203 號判決分別判處有期徒刑8
    月、4 月、8 月、4 月、5 月，應執行有期徒刑1 年6 月，
    嗣經臺灣高等法院以98年度上訴字第2467號判決駁回上訴確
    定；(四)復因施用毒品案件，經本院以97年度訴字第5132 號
    判決分別判處有期徒刑7 月、3 月，應執行有期徒刑8 月確
    定；上開(一)(二)(三)(四)案件接續執行，甫於99年12月7 日入監執
    行，尚未執行完畢。
二、詎黃金龍仍不知悔改，明知甲基安非他命係毒品危害防制條
    例第2 條第2 項第2 款所明定之第二級毒品，不得持有及施
    用，竟仍分別基於施用第二級毒品甲基安非他命之犯意，(1)
    於98年4 月17日凌晨約4 、5 時許，在新北市○○區○○街
    45號青山汽車旅館103 號房內，以將甲基安非他命置於玻璃
    吸食器內燒烤吸取其煙霧之方式，施用甲基安非他命1 次。
    嗣於同日上午8 時30分許，在上開汽車旅館103 號房內為警
    查獲，並扣得甲基安非他命1 包（驗餘淨重0.0617公克）、
    甲基安非他命殘渣袋1 個、吸食器1 組，經其同意採集尿液
    送驗，檢驗結果呈甲基安非他命陽性反應，始悉上情。(2)於
    98年4 月27日晚上11時許，在綽號「大頭」之友人位於新北
    市板橋區林家花園附近之住處，以將甲基安非他命置於玻璃
    吸食器內燒烤吸取其煙霧之方式，施用甲基安非他命1 次。
    嗣於98年4 月28日凌晨0 時50分許，在新北市○○區○○路
    97號前為警查獲，並扣得甲基安非他命1 包（驗餘淨重0.12
    78公克），經其同意採集尿液送驗，檢驗結果呈甲基安非他
    命陽性反應，始知上情。
三、案經新北市政府警察局中和第二分局暨板橋分局報告臺灣板
    橋地方法院檢察署檢察官偵查起訴。
    理  由
一、查本案被告黃金龍所犯並非死刑、無期徒刑、最輕本刑為3
    年以上有徒刑之罪或高等法院管轄第一審案件，而其於準備
    程序進行中，被告先就被訴事實為有罪之陳述，經法官告知
    簡式審判程序之旨，並聽取公訴人及被告之意見後，本院認
    適宜改依簡式審判程序進行，爰依刑事訴訟法第273 條之1
    第1 項、第284 條之1 之規定，由本院裁定進行簡式審判程
    序，合先敘明。
二、上揭事實，業據被告於本院審理中坦承不諱，且其於98年4
    月17日、98年4 月28日所採驗之尿液，經送往臺灣檢驗科技
    股份有限公司以GC/MS 方法（氣相層析/ 質譜儀法）檢驗，
    結果均確呈第二級毒品甲基安非他命之陽性反應，此有卷附
    該公司98年5 月12日報告編號UL/2009/41180 號濫用藥物檢
    驗報告、98年5 月18日報告編號UL/2009/50029 號濫用藥物
    檢驗報告、臺北縣政府察局中和第二分局偵辦毒品危害防制
    條例案犯嫌尿液編號對照表、臺北縣政府警察局板橋分局偵
    辦毒品危害防制條例案被移送人姓名及代碼對照表各1 紙在
    卷可稽（見98年度毒偵字第3045號卷第104 、105 頁、98年
    度毒偵字第3228號卷第20、58頁），並有甲基安非他命殘渣
    袋1 個、吸食器1 組扣案可資佐證。另扣案之白色透明結晶
    2 包（驗餘淨重分別為0.0617公克、0.1278公克），經送往
    交通部民用航空局航空醫務中心鑑定，均檢出含有第二級毒
    品甲基安非他命成分，有該中心於98年6 月3 日、98年5 月
    7 日出具之航藥鑑字第0982681 、0000000 號毒品鑑定書各
    1 紙在卷可憑（見本院98年度易字第1755號卷第35頁、98年
    度毒偵字第3228號卷第65頁），足認被告自白與事實相符，
    洵堪採為論罪科刑之依據。
三、又毒品危害防制條例於92年7 月9 日修正公佈，自93年1 月
    9 日施行，其中第20條、第23條將施用毒品之刑事處遇程式
    ，區分為「初犯」及「5 年內再犯」、「5 年後再犯」。依
    其立法理由之說明：「初犯」，經觀察、勒戒或強制戒治後
    ，應為不起訴處分或不付審理之裁定；經觀察、勒戒或強制
    戒治執行完畢釋放後，「5 年內再犯」者，因其再犯率甚高
    ，原實施之觀察、勒戒及強制戒治既已無法收其實效，爰依
    法追訴或裁定交付審理。至於經觀察、勒戒或強制戒治執行
    完畢釋放後，「5 年後再犯」者，前所實施之觀察、勒戒或
    強制戒治已足以遮斷其施用毒品之毒癮，為期自新及協助其
    斷除毒癮，仍適用「初犯」規定，先經觀察、勒戒或強制戒
    治之程式。從而，依修正後之規定，僅限於「初犯」及「5
    年後再犯」二種情形，始應先經觀察、勒戒或強制戒治程式
    。倘被告於5 年內已再犯，經依法追訴處罰，縱其第三次（
    或第三次以上）再度施用毒品之時間，在初犯經觀察、勒戒
    或強制戒治執行完畢釋放5 年以後，已不合於「5 年後再犯
    」之規定，且因已於「5 年內再犯」，顯見其再犯率甚高，
    原實施觀察、勒戒或強制戒治，已無法收其實效，即應依該
    條例第10條處罰（最高法院97年度第5 次刑庭會議決議意旨
    參照）。被告既有如犯罪事實欄所示觀察、勒戒、強制戒治
    及論罪科刑之前科，此有臺灣高等法院被告前案紀錄表1 份
    附卷可參，是被告本次再犯施用毒品犯行，依上揭說明，顯
    非5 年後再犯，即無再行觀察、勒戒或強制戒治之必要，揆
    諸前揭說明，仍應依法論科。
四、查甲基安非他命屬毒品危害防制條例第2 條第2 項第2 款所
    規定之第二級毒品，核被告所為，均係犯毒品危害防制條例
    第10條第2 項之施用第二級毒品罪。被告持有第二級毒品，
    復進而施用，其持有毒品之低度行為，應為施用第二級毒品
    之高度行為所吸收，均不另論罪。被告2 次施用甲基安非他
    命犯行，犯意各別，行為互殊，應予分論併罰。又被告有事
    實欄所列前揭犯罪前科紀錄，有臺灣高等法院被告前案紀錄
    表可稽，其受有期徒刑之執行完畢，5 年以內故意再犯本件
    有期徒刑以上之罪，均應依刑法第47條第1 項之規定，論以
    累犯，並加重其刑。爰審酌被告前已因施用毒品案件經觀察
    、勒戒及強制戒治，且於97、98年間經警多次查獲仍繼續施
    用毒品，顯見其並無戒除毒害之決心，應有入監矯治之必要
    ，不宜寬貸，惟念其施用毒品乃自戕一己之身體健康，並具
    有病患性人格之特質，反社會性之程度應屬較低，且犯後坦
    承犯行，態度尚佳等一切情狀，分別量處如主文所示之刑，
    並定其應執行之刑，資為懲儆。
五、扣案之甲基安非他命2 包（合計驗餘淨重0.1895公克），甲
    基安非他命殘渣袋1 個（毒品甲基安非他命量微無法析離秤
    重），均為本案查獲之第二級毒品，均應依毒品危害防制條
    例第18條第1 項前段規定沒收銷燬之，至鑑驗用罄部分，因
    已滅失，不再為沒收銷燬之諭知，併此敘明；另包裹上開甲
    基安非他命之包裝袋2 個，係用於防止甲基安非他命裸露、
    潮濕，便於攜帶施用，屬被告所有供其施用第二級毒品所用
    之物；另扣案之吸食器1 組，為被告所有供其施用第二級毒
    品所用之物，業據被告供承在卷，爰依刑法第38條第1 項第
    2 款規定併予宣告沒收。
據上論斷，應依刑事訴訟法第273 條之1 第1 項、第299 條第1
項前段，毒品危害防制條例第10條第1 項、第2 項、第18條第1
項前段，刑法第11條、第47條第1 項、第51條第5 款、第38 條
第1 項第2 款，判決如主文。
本案經檢察官張慶林到庭執行職務。
中    華    民    國    99    年    12    月    31    日
                  刑事第十一庭  法  官  錢衍蓁
上列正本證明與原本無異。
如不服本判決，應於判決送達後10日內敘明上訴理由，向本院提
出上訴狀 (應附繕本) ，上訴於臺灣高等法院。其未敘述上訴理
由者，應於上訴期間屆滿後20日內向本院補提理由書「切勿逕送
上級法院」。
                                書記官  劉靜慧
中    華    民    國   100    年    1     月    3     日
附錄本案論罪科刑法條全文：
毒品危害防制條例第10條
施用第一級毒品者，處6月以上5年以下有期徒刑。
施用第二級毒品者，處3年以下有期徒刑。

司法院資訊處製作；財團法人民間司法改革基金會備份。
